臺灣高等法院交通事件裁定　　　　　　　　　　　　九十三年度交抗字第三一八號
　　抗　告　人
　　即受處分人　甲○○
右抗告人因違反道路交通管理處罰條例案件，不服臺灣臺北地方法院九十三年度交聲
字第二三二號，中華民國九十三年三月三十日裁定，提起抗告，本院裁定如左：
    主  文
原裁定撤銷，發回臺灣臺北地方法院。
    理  由
一、按汽車駕駛人轉彎時，轉彎車不讓直行車先行，或直行車尚未進入交岔路口，而
    轉彎車已達中心處開始轉彎，直行車不讓轉彎車先行之情形者，處新臺幣（下同
    ）六百元以上一千八百元以下罰鍰，道路交通管理處罰條例第四十八條第一項第
    六款定有明文。又汽車駕駛人，違反道路交通管理處罰條例第四十八條規定者，
    除應依原條款處罰鍰外，並予記違規點數一點，道路交通管理處罰條例第六十三
    條第一項第一款定有明文。再按汽車駕駛人，駕駛汽車違反道路交通安全規則，
    因而肇事致人受傷者，吊扣其駕駛執照三個月至六個月，道路交通管理處罰條例
    第六十一條第三項亦有明定。
二、原處分意旨略以：抗告人即受處分人甲○○駕駛車牌號碼Ａ九─○八○號營業用
    小貨車，於民國九十二年十一月十九日下午三點四十九分許，沿臺北市○○路○
    段九十六巷南向西左轉行駛至肇事地點，其左前車頭與沿北向南行駛之車牌號碼
    ＢＱＴ─二○三號重型機車左側身撞擊而肇事，經警舉發有「１轉彎車未讓直行
    車先行。２違反交通安全規則因而肇事致人受傷」之違規。嗣受處分人於應到案
    日期前提出申訴，經原處分機關函請舉發機關調查結果，仍認其有該違規行為，
    乃於九十三年二月十三日以北市裁三字第裁二二─ＡＸＸ○三五○八七號裁決書
    依道路交通管理處罰條例第四十八條第六款、第六十一條第三項、第六十三條第
    一項第一款及違反道路交通管理事件統一裁罰標準表等規定裁處其罰鍰九百元及
    吊扣駕駛執照三個月，並記違規點數一點。
三、原裁定意旨略以：
（一）受處分人於事故發生時當場所製作之談話紀錄表稱：「肇事前我駕駛車沿興隆
      路二段九十六巷南向西左轉時，當時我直行外側東道駛出停止線時，我看見行
      人號誌燈閃爍還有兩秒左右，此時有一輛重機ＢＱＴ─二○三沿興隆路二段二
      ○三巷北向南方向直行過來，號誌已轉變為黃燈，該重機駛至肇事地點前，該
      駕駛因緊急煞車，車子不穩而偏一下，然後該重機就迅速滑及該車左側車身油
      箱部位，撞擊我車左前保險桿」「（發現危害狀況時距離對方多遠？為何會發
      生碰撞？）四公尺左右，因為下雨對方滑行所以擦撞我車」（見原審卷第十七
      頁）。而機車騎士謝明志於事故發生時當場製作之談話紀錄表陳述：「我駕駛
      ＢＱＴ─二○三重機沿興隆路二段二○三巷北向南方向直行，行駛外側車道直
      行至路口時，當時號誌為綠燈，當我車行駛出停止線進入路口時，號誌變為黃
      燈，我一直直行至肇事地點時，我對向車道（興隆路二段九十六巷），有一部
      營小貨Ａ九─○八○營小貨沿興隆路二段九十六巷南向西左轉，我看見立即煞
      車然後向右側閃避，但閃避不及，我車頭與該營小貨左前車頭撞及而肇事」「
      （發現危害狀況時距離對方多遠？為何會發生碰撞？）五—六公尺，因對方要
      左轉，我要直行才發生擦撞」「（肇事當時行車速率多少？）四十至五十公里
      左右」（見原審卷第十八頁）。
（二）復經參酌交通事故現場圖及補充資料表所載：「Ａ車（小貨車）：左前車保險
      桿撞凹。Ｂ車（機車）：左側車身撞痕，前車軸損壞」（見原審卷第十四、十
      六頁）及交通事故分析研判表（見原審卷第十五頁）認：謝明志騎乘之重型機
      車於直行興隆路二段北向南直行時與受處分人所駕駛之營小貨車發生碰撞時，
      受處分人所駕駛之車輛車頭應剛起步沿興隆路二段九十六巷南向西開始「左轉
      」，且非僅係處於打左轉燈準備左轉狀態中，否則營小貨車之「左前車保險桿
      」與重型機車之「左側車身」不會分別產生撞痕或損壞。再由如重型機車係因
      緊急煞車自行滑倒，其速度勢必已減弱，撞擊營小貨之位置與力道，更不可能
      使保險桿出現撞凹痕，前車軸破損之情況顯只有撞擊才可所致，況重型機車若
      為滑行狀態，其機車車身左側毀損刮痕面積必將廣佈全車身，顯見臺北市政府
      警察局交通警察大隊關於本件肇事之研析正確無誤。受處分人於左轉彎時未注
      意到有直行之謝明志所騎乘之機車前來，即貿然左轉，而機車騎士謝明志亦因
      此受有右手擦傷、左小腿裂擦傷撞傷一事，有上開臺北市政府警察局文山二分
      局交通分隊道路交通事故補充資料表（見原審卷第十六頁）附卷可稽，故謝志
      明所受傷害與受處分人之過失行為間有相當因果關係，應堪認定。原處分機關
      據以援引上開規定，裁處其罰鍰新臺幣九百元，並記違規點數一點暨吊扣駕駛
      執照三個月，並無不當，認為異議為無理由，而駁回受處分人異議之聲明。
四、抗告意旨略以：受處分人於九十二年十一月十九日下午三點四十九分許，從興隆
    路二段九十六巷行駛至十字路口中心等待左轉時，被謝明志從對向路口疾駛而來
    之機車撞上。當時受處分人所在處之燈號是綠燈，到了路中央時放慢速度準備左
    轉，此時謝明志騎乘機車企圖闖越由綠燈轉黃燈之路口，因謝明志之速度很快，
    想強行通過受處分人之左前方，然因通行不過，因緊張而踩煞車加上當時天雨路
    滑，才會自行滑倒撞到受處分人，而非受處分人去撞謝明志；且該機車油箱左右
    均有防傾護鐵，倒地時未必造成車體全身刮痕。原處分機關認受處分人未禮讓直
    行車，但並非受處分人不讓，而是綠燈通行，到了路口放慢速度並打左轉燈，如
    何禮讓一輛企圖闖越黃燈、超速的機車？而原審竟以若機車係因緊急煞車自行滑
    倒，其速度勢必已減弱，撞擊營小貨之位置與力道，不可能使保險桿出現撞凹痕
    ，前車軸破損之情況顯只有撞擊才可所致，況重型機車若為滑行狀態，其機車車
    身左側毀損刮痕面積必將廣佈全車身，推論是受處分人撞擊機車，顯非事實等情
    。
五、惟查：依機車駕駛人謝明志之交通事故談話記錄表記載，當時該機車沿興隆路二
    段二○三巷北向南方向直至肇事路口時，號誌確已轉換為黃燈。衡情欲趁燈號變
    換為黃燈而搶先於轉換為紅燈前通過路口，不無加速疾駛之可能。則當時謝明志
    之車速是否如其所稱僅有四十至五十公里？或如受處分人所稱已有加速導致煞車
    未及而失控打滑之事實？已不無疑問。又據謝明志談話記錄表所稱：於見受處分
    人欲左轉時，為閃避受處分人之車輛乃立即煞車，嗣因閃避不及而撞上受處分人
    之小貨車，則肇事當時受處分人之車輛是否靜止待轉之狀態，或已在左轉行進中
    ？亦有未明。原裁定僅依受處分人「左前保險桿撞凹」之結果，即推論受處分人
    當時已經左轉；以機車車身左側並未廣佈刮痕，即推論該機車於倒地之前並未滑
    行，是否合於事實尤不無疑義。原審未經查證，僅憑經警移送之交通事故談話記
    錄表、交通事故現場圖及補充資料表等，即認受處分人確有上開違規行為，所辯
    不足採信，自有未洽。
六、原審未詳為審酌，遽予駁回受處分人聲明之異議，容有未合。受處分人提起抗告
    ，指摘原裁定不當，非無理由，自應由本院將原裁定撤銷發回，由原法院查明後
    另為適法之裁定。
據上論結，應依道路交通管理處罰條例第八十九條、道路交通案件處理辦法第二十六
條、刑事訴訟法第四百十三條前段，裁定如主文。
中　　　華　　　民　　　國　　九十三　　年　　　五　　　月　　　五　　　日
                              臺灣高等法院交通法庭
                                  審判長法  官  楊　照　男
                                        法  官  謝　靜　恒
                                        法  官  王　詠　寰
右正本證明與原本無異。
不得再抗告。
                                        書記官  駱　麗　君
中　　　華　　　民　　　國　　九十三　　年　　　五　　　月　　　五　　　日
